最高法院刑事判決　　　　　　九十六年度台上字第二六六七號
上　訴　人　甲○○
　　　　　　　　　　6號
　　　　　　乙○○
　　　　　　丙○○
　　　　　　丁○○
　　　　　　戊○○
　　　　　　　　　　6樓之3
　　　　　　己○○
上列上訴人等因妨害自由案件，不服台灣高等法院高雄分院中華
民國九十三年九月三十日第二審判決（九十三年度上訴字第三五
九號，起訴案號：台灣高雄地方法院檢察署九十一年度偵字第一
八五０號），提起上訴，本院判決如下：
    主  文
上訴駁回。
    理  由
按刑事訴訟法第三百七十七條規定，上訴於第三審法院，非以判
決違背法令為理由，不得為之。是提起第三審上訴，應以原判決
違背法令為理由，係屬法定要件。如果上訴理由書狀並未依據卷
內訴訟資料，具體指摘原判決不適用何種法則或如何適用不當，
或所指摘原判決違法情事，顯與法律規定得為第三審上訴理由之
違法情形，不相適合時，均應認其上訴為違背法律上之程式，予
以駁回。本件上訴人甲○○、乙○○、丙○○、丁○○、戊○○
、己○○（起訴書誤繕為王美惠）共同上訴意旨略稱：(一)、告訴
人庚○○之母持票向己○○調現借款未還，其中部分支票，係庚
○○所提供，庚○○自難謂與債務全然無關，既願與上訴人等在
公眾得隨時進出之「好樂迪ＫＴＶ」相處達數小時之久，且共進
晚餐，尚連夜帶同上訴人等外出尋找其弟出面解決，無非彼此有
所「互動」，實非必然遭受挾持與毆打。原審在無積極證據之情
況下，遽行認定上訴人等有妨害自由、傷害犯行，自嫌判決理由
欠備。(二)、庚○○既使用真名至陳中柱外內科醫院求診，復謂伊
先前礙於通緝犯身分，冒用「陳怡州」名義，前往重仁骨科醫院
（下稱重仁醫院）就診，前後顯然矛盾，應無可信，況該二醫院
之診斷證明書所載內容實有重大差異，原審置而不論，均予採納
，亦難謂無判決不備理由之違失。(三)、縱然丁○○在警詢時，直
承有與庚○○「因故爭執互毆」之事，但庚○○既提出二份不同
之受傷診斷證明書，原判決竟不詳加說明究竟憑何診斷證明書，
認定該傷勢並非純屬二人「打架」所能致，更未說明憑何認定各
上訴人間具有共同傷害庚○○之犯意聯絡，及何以單憑傷情，進
而認定另有妨害自由犯行之理由，同有判決理由未備之違法云云
。惟查：證據之取捨及事實之認定，係屬事實審法院自由判斷之
職權，此項職權之行使，倘未違背客觀存在之經驗法則與論理法
則，即無許當事人任憑己意，指摘其違法。又法院認定事實，並
不悉以直接證據為限，其斟酌各項直接、間接證據，本於推理作
用，而為綜合判斷，要無不可。本件原判決係依憑庚○○堅指遭
上訴人等一夥人挾持、毆打之供述；丁○○迭在警詢及偵查中直
言毆打庚○○之部分自白；陳怡州供稱確有陪同庚○○因傷就診
之證言；庚○○受傷之驗傷診斷書、病歷；並衡諸其全身多處挫
傷之情形，當非純為「二人打架所致」，庚○○除與己○○有一
面之緣外，並不識其餘上訴人，豈會自願從下午四時迄至翌日上
午二時相處一起，並連夜帶往尋人之情況等證據資料，因而認定
上訴人等有原判決事實欄所載之犯行，乃撤銷第一審之無罪判決
，改判依行為時法牽連犯關係，從一重均論處上訴人等六人共同
以其他非法方法剝奪人之行動自由（丁○○累犯；甲○○、丙○
○不構成牽連犯）罪刑。對於上訴人等均矢口否認犯罪，所為實
係庚○○自動提議去ＫＴＶ，且共進晚餐，自行帶同伊等往尋其
弟，伊等既未施強迫而挾持，亦未在蓮池潭予以毆打云云之辯解
，如何係卸責之詞，不足採信，亦依卷內證據資料詳加指駁說明
。復敘明上揭二份驗傷診斷書內容之所以不盡相同，係因陳中柱
為法醫師，記載較為詳細，重仁醫院則屬普通骨科醫院，記載較
為簡略，然二者基本而言，實無不同，已經重仁醫院院長梁正隆
供證綦詳，庚○○當時確遭通緝，有其前科表可憑，並供明係經
上訴人等相告而知悉，是其在上訴人等向警所借用廁所之時，不
敢下車報案，「於情理並無違背」，其嗣後不敢以真名求診，而
以「陳怡州」名義為之，有其當庭書寫之筆跡與「陳怡州」病歷
上姓名、住址欄之字跡相符之情，可以核對勾稽。所為之事實認
定及得心證理由，俱有卷內各證據資料可徵，自形式上觀察，並
未違背客觀存在之經驗法則或論理法則。原審既係綜合各種直接
、間接證據，本於推理作用而為判斷，難認有上訴意旨所謂判決
理由未備之違法情形存在。上訴意旨置原判決已經明白論斷之事
項於不顧，猶執陳詞，為單純事實上之爭執，殊難認為已具備合
法上訴第三審之形式要件。依上說明，應認上訴人等就妨害自由
部分之上訴，為違背法律上之程式，予以駁回。至原判決認上訴
人（甲○○、丙○○除外）等尚牽連犯傷害罪部分，核屬刑事訴
訟法第三百七十六條第一款所列不得上訴第三審之罪名，茲具裁
判上一罪關係之妨害自由重罪部分，上訴既不合法，自無從就此
輕罪部分併為實體上之審判，此部分上訴顯非適法，應併予駁回
。
據上論結，應依刑事訴訟法第三百九十五條前段，判決如主文。
中　　華　　民　　國　九十六　年　　五　　月　 十六　 日
                      最高法院刑事第七庭
                          審判長法官  張　淳　淙
                                法官  劉　介　民
                                法官  張　春　福
                                法官  洪　昌　宏
                                法官  蔡　彩　貞
      本件正本證明與原本無異
                                      書  記  官
中　　華　　民　　國　九十六　年　　五　　月　二十一　日
                                                      V
